【裁判字號】    92,交上易,1639
【裁判日期】    921106
【裁判案由】    過失傷害
【裁判全文】
臺灣高等法院臺中分院刑事判決                九十二年度交上易字第一六三九號
    上  訴  人
    即  被  告  乙○○
右上訴人因過失傷害案件，不服臺灣彰化地方法院九十二年度交易字第一四號中華民
國九十二年七月十七日第一審判決（起訴案號：臺灣彰化地方法院檢察署九十二年度
偵字第一八○號），提起上訴，本院判決如左：
      主  文
上訴駁回。
      事  實
一、乙○○曾於八十八年間，曾因業務過失致死案件，經台灣高等法院於九十年三月
    二十九日判處有期徒刑三月，如易科罰金以三百元折算一日，緩刑二年，並經最
    高法院於九十二年九月十八日判決上訴駁回而確定，現仍於緩刑期間中，其於民
    國九十年十月十二日九時三十五分許，騎乘車牌號碼ＡＲＪ─六五一號機車，行
    經彰化縣彰化市○○路二五五號前，本應注意車前狀況，並隨時採取必要之安全
    措施，而依當時天候晴朗、日間自然光下路面乾燥無缺陷，視線良好，客觀上無
    不能注意之情形，惟乙○○竟疏未與前車保持相當之安全距離，適前方騎駛腳踏
    車之甲○○○為撿拾掉落地上之物品而突然停車，致乙○○煞閃不及，其所駕駛
    之機車前輪撞擊甲○○○所騎腳踏車之後輪，致甲○○○跌倒，而受有左側橈骨
    骨折、左頰及左膝挫傷（原審誤載為左頰及左膝骨折）等傷害。
二、案經甲○○○訴由彰化縣警察局彰化分局報請台灣彰化地方法院檢察署檢察官偵
    查起訴。
      理  由
一、訊據上訴人即被告乙○○雖坦承於右揭時、地騎機車自後撞及告訴人甲○○○之
    腳踏車，致告訴人倒地受傷等事實，惟辯稱當時伊騎機車之車速不快，是因告訴
    人突然停下來才會相撞，且碰撞之力量十分輕微，只是機車前輪輕微接觸到腳踏
    車之後輪而已，告訴人診斷證明書所記載之傷勢前後不符云云。經查：
  (一)被告於右揭時、地騎機車自後撞及告訴人甲○○○之腳踏車，致告訴人倒地受傷
    等事實，業經被告坦承不諱，核與告訴人甲○○○指訴之情節相符，並有道路交
    通事故調查報告表、事後補行拍攝之現場照片四張附卷可稽。按汽車行駛時，駕
    駛人應注意車前狀況，並隨時採取必要之安全措施，道路交通安全規則第九十四
    條第三項定有明文，而所謂必要之安全措施，應包括與前車保持適當之安全距離
    ，以避免前方車輛因突發事故停止而不及應變。依卷附道路交通事故調查報告表
    上所記載「天候晴、光線為日間自然光、視距良好、路面乾燥無缺陷」等客觀條
    件，顯示被告並無不能注意之情事，且告訴人（二十一年二月二十五日生）當時
    為六十九歲之年邁婦人，所騎腳踏車速度緩慢，其停車撿拾掉落物雖屬突發狀況
    ，然被告若能遵守上開交通安全之規定，保持安全距離，遇告訴人臨時停車時，
    即能採取必要安全措施，避免撞及告訴人，惟被告未保持適當之行車距離，並隨
    時採取必要之安全措施，以致肇事，故被告對本件車禍之發生應有過失甚明。被
    告雖辯稱本件車禍係因告訴人貿然停車所致云云，惟告訴人貿然停車縱有疏失，
    仍不能解免被告之過失責任。
  (二)又告訴人因本件車禍受有左側橈骨骨折、左頰及左膝挫傷等傷害等情，業經本院
    向信生醫院函查明確，另告訴人提出該院九十一年一月八日所開具之診斷證明書
    所記載「左頰及左膝骨折」，應係「左頰及左膝挫傷」之誤繕，此有該院九十二
    年九月十七日函及函附之病歷資料附卷可稽（見本院卷第三二至三六頁），足徵
    被告上開過失行為與被害人受傷結果之間，具有相當因果關係。從而，本件事證
    明確，被告上開過失犯行應堪認定。
二、核被告所為，係犯刑法第二百八十四條第一項前段之過失傷害罪。原審依刑法第
    二百八十四條第一項前段、第四十一條第一項前段，罰金罰鍰提高標準條例第一
    條前段、第二條之規定，並審酌被告於肇事後隨即將告訴人送醫治療，且給付新
    台幣五千元以示慰問，惟告訴人所受傷勢並非輕微，而被告並未進一步關切告訴
    人之情形，或與之商談和解賠償事宜等一切情狀，量處被告拘役三十日，並諭知
    易科罰金之折算標準，核其認事用法，並無不當，量刑亦稱妥適。被告上訴仍執
    前詞置辯，為無理由，應予駁回。
三、據上論斷，應依刑事訴訟法第三百六十八條，判決如主文。
本案經檢察官丙○○到庭執行職務。
中      華      民      國    九十二    年     十一     月      六      日
                                   臺灣高等法院臺中分院刑事第八庭
                                         審判長法  官  羅  得  村
                                               法  官  黃  文  進
                                               法  官  陳  毓秀
右正本證明與原本無異。
不得上訴。
                                               書記官  吳  宗  玲
中      華      民      國    九十二     年     十一     月     七      日
附錄本案論罪科刑主要法條：
中華民國刑法第二百八十四條第一項：
因過失傷害人者，處六月以下有期徒刑、拘役或五百元以下罰金，致重傷者，處一年
以下有期徒刑、拘役或五百元以下罰金。
                                                                        Ｆ


司法院資訊處製作；財團法人民間司法改革基金會備份。
